【裁判字號】    99,抗,214
【裁判日期】    990226
【裁判案由】    聲明異議
【裁判全文】
臺灣高等法院民事裁定                   99年度抗字第214號
抗  告  人  元大國際資產管理股份有限公司
法定代理人  乙○○
代  理  人  宋耀明律師
            黃欣欣律師
上列抗告人因與相對人百齡育樂股份有限公司、丙○○○、己○
○、丁○○、戊○○、甲○○等間聲明異議事件，對於中華民國
98年12月31日臺灣桃園地方法院98年度執事聲字第66號裁定，提
起抗告，本院裁定如下：
    主      文
原裁定廢棄，發回台灣桃園地方法院。
    理      由
一、原裁定意旨略以：抗告人聲請強制管理如（原裁定）附件所
    示業經原法院89年執字第1769號、89年執助字第426 號、89
    年執字第17 044號及90年執字第1918號執行事件查封在案之
    不動產。惟該不動產之一部為原債務人張孟光之遺產，經執
    行法院核定遺產稅2 億1 千餘萬元，屬該不動產於聲請強制
    執行時所應支出之必要費用，應予審酌；本件不動產是否交
    付強制管理，應審酌強制管理之收益以及債權額是否相稱；
    抗告人聲請強制管理之標的係如（原裁定）附件所示之不動
    產，非相對人百齡育樂股份有限公司（下稱百齡公司）對系
    爭不動產之「營業管理收益」或「藍鷹球場經營權」，但藍
    鷹高爾夫球場坐落於系爭土地上，於對系爭不動產進行強制
    管理之過程中，亦難將藍鷹高爾夫球場與系爭土地截然二分
    ，亦即難免涉入藍鷹球場之經營權等，不應准許抗告人強制
    管理之聲請及聲明異議。
二、抗告人聲請、聲明異議及抗告意旨則以：伊聲請強制管理之
    標的係如97年12月5 日補充理由(三)狀附件一所示之不動產，
    非「藍鷹球場之經營權」；本件不動產如交付強制管理，可
    出租予高爾夫球場業者或任何有意願之承租人，預估每年可
    獲租金收益新台幣1,500 萬元，符合最大利益；強制管理及
    涉及管理行為，非變動執行標的所有權之處分行為，毋須先
    辦理繼承登記，該遺產稅自非本件聲請強制管理應支出之必
    要費用；依強制執行法第112 條規定，債權人對債務人債權
    所生之利息亦非聲請強制管理應支出之必要費用等語。
三、按強制執行事件中請求強制管理之不動產，有兩筆以上之不
    動產存在時，對於每筆不動產是否准於交付強制管理，必須
    逐一敘明，以利日後強制執行客觀範圍之判斷。查：
  (一)抗告人聲請強制管理之不動產：桃園縣龍潭鄉○○○段347-
    1 等地號土地共87筆，分屬相對人即執行債務人己○○、張
    孟光、張明哲及案外人劉賜維、陳阿斗、朱乾坤、朱鐘蘭妹
    、陳定明、范揚通、范鑫、范振義、范裕、范增、范壽、范
    阿明、曾輝山、曾雲山、曾亮山、曾水田等人（下稱案外人
    劉賜維等人）所有；建物2 筆及增建為百齡公司所有，有抗
    告人97年12月5 日補充理由(三)狀附件一可證（見原法院執行
    卷(五)）。
  (二)原法院90年度執字第1918號強制執行事件，抗告人聲請強制
    執行之不動產：桃園縣龍潭鄉○○○段347-1 等地號土地80
    筆，分屬相對人即執行債務人己○○、張孟光所有，建物2
    筆及增建則屬相對人即執行債務人百齡公司所有，有聲請狀
    可憑（見該執行卷(一)第10-14 頁）；另追加聲請執行之土地
    9 筆，則係原執行債務人張明哲所有，亦有追加聲請狀可證
    （見該執行卷(一)第333 頁）。
  (三)抗告人聲請執行之上開不動產，分別經原法院89年執字第17
    69號、89年執助字第426 號、89年執字第17044 號及90年執
    字第1918號執行案件分別查封在案，有桃園縣大溪地政事務
    所90年3 月23日90溪地一字第90 003148 號函、91年3 月29
    日溪地一字第0910003358號函可證（見該執行卷(一)第76-77
    頁、第343-344 頁）。
  (四)據上，足認本件抗告人聲請執行之標的、經本案查封之標的
    以及抗告人聲請強制管理之標的均為2 筆以上之不動產，且
    其內容均有不同。然：
    1.原法院駁回抗告人聲明異議之裁定，其「相對人」僅列執
      行債務人百齡公司、己○○、丁○○（即張孟光之繼承人
      ）、戊○○（即張孟光之繼承人）、甲○○（即張孟光之
      繼承人）等5 人，有原裁定可證（見本院卷第3 頁），關
      於抗告人聲請強制管理屬於債務人張明哲及案外人劉賜維
      等人所有不動產部分，是否已為准駁，無從判定。
    2.原法院駁回抗告人聲明異議之裁定，其理由欄記載「三、
      經查：(一)如（原裁定）『附件』所示之不動產，業經本院
      以89年執字第1769號、89年執助字第426 號、89年執字第
      17044 號及90年執字第1918號查封在案，有桃園縣大溪地
      政事務所90年3 月23日90溪地一字第90003148號函可證」
      ，惟遍查該裁定並無任何「附件」，且經他案查封之不動
      產是否亦為原裁定駁回抗告人強制管理之聲請及聲明異議
      之範圍，亦無從加以辨識。
  (五)綜上，原裁定駁回抗告人強制管理之聲請及聲明異議之範圍
    不明，抗告意旨指摘原裁定不當，請求廢棄，為有理由，應
    由本院予以廢棄，發回原法院更為適當之處理。
四、發回後，原法院就下列事項應一併注意：
  (一)按已查封之不動產，執行法院得因債權人之聲請或依職權，
    命付強制管理，強制執行法第103 條定有明文。所謂強制管
    理，乃指對於已查封之不動產，不經拍賣程序逕行交付強制
    管理者而言，即由執行法院將查封之債務人之不動產，以命
    令交付債權人或適當之第三人管理，而以管理所得之收益清
    償債務之方法。本件抗告人聲請強制管理之上開不動產，非
    屬執行債務人所有部分，是否得付強制管理？屬於執行債務
    人應有部分之不動產部分，無法交付，宜否命付強制管理？
  (二)次按查封時，書記官應作成查封筆錄，載不動產之所在地、
    種類、實際狀況、使用情形及其他應記明之事項；查封筆錄
    記載本法第77條第1 項第2 款所列事項，如查封之不動產於
    查封前一部或全部為第三人占有者，應載明債務人及第三人
    占有之實際狀況，第三人姓名、住所、占有原因、占有如有
    正當權源者，其權利存續期間。如訂有租約者，應命提出租
    約，即時影印附卷，如未能提出租約，或未訂有書面租約者
    ，亦應詢明其租賃起訖時間、租金若干及其他租賃條件，逐
    項記明查封筆錄，以防止債務人事後勾串第三人偽訂長期或
    不定期限租約，阻撓點交，強制執行法第77條第1 項第2 款
    、辦理強制執行事件應行注意事項41條第2 項分別定有明文
    。本件抗告人聲請強制管理之不動產分屬己○○、張孟光、
    張明哲、百齡公司及案外人劉賜維等人所有，詳如前述；原
    法院赴現執行查封時，第三人「藍鷹高爾夫球場經理陳朝昆
    」在場稱「353 、353-1 建物等均為公司所有，現使用中；
    經勘驗，現場土地則為雜草林地、果嶺、樹林、球道、雜草
    、抽水馬達房、廢水處理池、警衛室、儲藏室等；查封之標
    的經債權人同意，已交由債權人負責保管，有查封筆錄可證
    （見原法院執行卷(一)第179 頁、374 頁）。抗告人聲請強制
    管理之不動產現究為何人占有？若為「藍鷹高爾夫球場」占
    有使用系爭土地，有無正當權源？其期間為何？應一併查明
    ，以為判定能否交付強制管理之依據。
  (三)再按執行法院依強制執行法第103 條規定，對於已查封之不
    動產命付強制管理者，應以該不動產在相當期間內，其收益
    於扣除管理費用及其他必需之支出後，足以清償債權額及債
    務人應負擔之費用者為準，辦理強制執行事件應行注意事項
    第59條定有明文。本件抗告人聲請強制管理，並陳報「…使
    用現有藍鷹高爾夫球場既有設備，預估將執行標的出租，每
    年至少可獲租金收益1500萬元…」（見原法院執行卷(五)強制
    管理計畫書），其陳報內容之憑據為何？何以得使用藍鷹高
    爾夫球場既有設備？其應支付之管理費用及其他必需支出（
    如土地稅、房屋稅等）若干？應併予查明。
  (四)本件債權人除抗告人外，另有桃園縣稅捐稽徵處等人，其總
    債權若干？本件如交付強制管理，其收益應如何分配？其餘
    債權人之權益將受如何之影響？各債權人之意見為何？原法
    院宜一併通知其餘債權人表示意見。
  (五)原裁定記載本件執行債務人張孟光死亡「經執行法院核定遺
    產稅2 億1 千餘萬元」云云，惟執行法院無權核定遺產稅，
    其遺產稅確實之金額若干？宜依遺產及贈與稅法第8條第2項
    「遺產中之不動產，債權人聲請強制執行時，法院應通知該
    管稽徵機關，迅依法定程序核定其稅額，並移送法院強制執
    行」之規定辦理，併請注意。
五、據上論結，本件抗告為有理由，爰裁定如主文。
中    華    民    國    99    年    2     月    26    日
                    民事第十五庭
                        審判長法  官  林恩山
                              法  官  郭松濤
                              法  官  陳雅玲
正本係照原本作成。
本裁定除以適用法規顯有錯誤為理由外，不得再抗告。如提起再
抗告，應於收受後10日內委任律師為代理人向本院提出再抗告狀
。並繳納再抗告費新台幣１千元。
中    華    民    國    99    年    3     月    1     日
                              書記官  葉國乾

司法院資訊處製作；財團法人民間司法改革基金會備份。
